臺灣嘉義地方法院刑事判決　　　　　　　100年度訴字第418號
公　訴　人　臺灣嘉義地方法院檢察署檢察官
被　　　告　張振益
上列被告因誣告案件，經檢察官聲請簡易判決處刑（100 年度偵
字第3032號），本院認不宜簡易判決處刑，改為通常訴訟程序，
，被告就被訴事實為有罪之陳述，經本院合議庭裁定由法官一人
獨任進行簡式審判程序，判決如下：
    主  文
張振益意圖他人受刑事處分，向該管公務員誣告，累犯，處有期
徒刑月。
    犯罪事實及證據名稱
一、犯罪事實：
    張振益前因竊盜案件，經本院於民國98年8 月19日，以98年
    度嘉簡字第1091號判決判處有期徒刑4 月確定，提起上訴後
    ，經本院於98年10月29日以98年度簡上字第195 號判決駁回
    上訴確定，並於99年7 月20日易科罰金執行完畢。張振益意
    圖使郭沛源受刑事處分，基於誣告之犯意，於100 年3 月29
    日晚間11時許，至嘉義縣警察局竹崎分局鹿滿派出所，向有
    偵查犯罪權責之警員，謊稱郭沛源於同日，在嘉義縣竹崎鄉
    臺三線與15 9線路口之「阿秋小吃部」內，毆打其左臉頰，
    再將其壓制於路旁，並強取其皮包內現金共計新臺幣（下同
    ）2,000 餘元，向承辦警員要求追究查辦郭沛源強盜事件，
    而誣告郭沛源涉嫌刑法傷害、妨害自由及強盜等刑事罪嫌。
    嗣張振益於翌日上午，在所誣告之案件裁判確定前，旋即向
    嘉義縣警察局竹崎分局承辦警員自白上開誣告犯行。
二、程序部分：
    本件被告張振益所犯為死刑、無期徒刑、最輕本刑為3 年以
    上有期徒刑以外之罪，被告於準備程序中均就被訴事實為有
    罪之陳述，經法官告知簡式審判程序之旨，並聽取公訴人、
    被告之意見後，認為適宜，依刑事訴訟法第273  條之1 第1
    項規定，裁定進行簡式審判程序。又刑事訴訟法第159 條第
    1 項規定：被告以外之人於審判外之言詞或書面陳述，除法
    律有規定者外，不得作為證據。惟同條第2 項例外規定：法
    院以簡式審判程序，不適用之。故本件不適用傳聞排除法則
    有關限制證據能力之相關規定。並得依同法第310 條之2 之
    準用同法第454 條之規定製作略式判決書，僅需記載犯罪事
    實、證據名稱及應適用之法條，並得以簡略方式為之。
三、證據名稱：
(一)、被害人郭沛源之警詢、偵訊筆錄。
(二)、證人蕭瑞忠、蔡佩璇之警詢筆錄。
(三)、被告於100年3月29日之警詢筆錄。
(四)、被告於100 年3 月30日之警詢自白筆錄、偵訊筆錄及於本院
    訊問時之自白。
(五)、被告之自白核與上開積極證據相吻合，應屬信實可採。本件
    事證明確，被告誣告犯行，洵堪認定。
四、論罪科刑之理由：
(一)、核被告所為，係犯刑法第169 條第1 項誣告罪。被告前因竊
    盜案件，經本院於98年8 月19日，以98年度嘉簡字第1091號
    判決判處有期徒刑4 月確定，提起上訴後，經本院於98年10
    月29日以98年度簡上字第195 號判決駁回上訴確定，並於99
    年7 月20日易科罰金執行完畢，有臺灣高等法院被告前案紀
    錄表在卷可稽，被告於有期徒刑執行完畢後，5 年以內再故
    意犯本件有期徒刑以上之罪，為累犯，應依刑法第47條第1
    項之規定，加重其刑。被告於100 年3 月30日上午，在所誣
    告之案件裁判確定前，旋即向承辦警員自白上開誣告犯行之
    情，有被告之100 年3 月30日警詢筆錄1 份附卷可稽（見警
    卷第7 頁至第8 頁），爰依刑法第172 條規定減輕其刑，並
    先加後減之。
(二)、本院審酌，被告前有公共危險、竊盜等前科，素行不佳，被
    告虛構事實誣陷郭沛源，使郭沛源名譽受損，並致郭沛源有
    受刑事訴追之虞，被告如此利用該管公務員，使無辜之人受
    有訟累，犯罪情節是屬不輕，惡性亦屬重大，惟被告嗣後迅
    即知所悔悟，速向承辦員警自白其誣告犯行，使郭沛源免於
    受到後續調查追訴之危險，亦避免司法資源之濫用，犯後態
    度尚稱良好，所造成之危害不大，已與郭沛源和解，賠償郭
    沛源所受之損害，郭沛源亦表明不予追究，有郭沛源之偵訊
    筆錄、本院電話紀錄及卷附和解書可參，適度賠償郭沛源所
    受之損害，暨被告為高職畢業，教育程度不低，從事裝潢電
    工工作，每月收入約新臺幣15,000元有正當工作及固定收入
    ，需扶養年邁母親及其他一切情狀，量處如主文所示之刑。
(三)、又刑法及其特別法有關加重、減輕或免除其刑之規定，依其
    性質，可分為「總則」與「分則」二種。其屬「分則」性質
    者，係就其犯罪類型變更之個別犯罪行為予以加重或減免，
    使成立另一獨立之罪，其法定刑亦因此發生變更之效果；其
    屬「總則」性質者，僅為處斷刑上之加重或減免，並未變更
    其犯罪類型，原有法定刑自不受影響。此關乎刑法第41條、
    刑事訴訟法第376 條第1 款等法律之適用，自應加以辨明。
    刑法第172 條就犯偽證罪、誣告罪，於裁判或懲戒處分確定
    前自白者，應減輕或免除其刑之規定，雖列於刑法分則編，
    且係就個別之特定犯罪行為而設，然其立法目的與自首規定
    雷同，係在藉此優惠，鼓勵行為人及時悔悟，並早日發現真
    實，節省訴訟勞費，避免審判權遭受不當之侵害，此一規定
    ，既未變更其犯罪類型，自屬相當於「總則」之減免其刑規
    定，其原有法定刑並不因此而受影響（最高法院95年度臺上
    字第4927號刑事判決可資參考）。是本件雖經被告自白而減
    輕其刑，然其原有法定刑「7 年以下有期徒刑」並不因此而
    受影響，是被告所犯並不符合刑法第41條第1 項所規定得易
    科罰金之要件，爰不併予諭知易科罰金之折算標準。而本件
    被告受有期徒刑3 月之宣告，雖不符刑法第41條第1 項得易
    科罰金之規定，然依刑法第41條第3 項規定，得依同法第41
    條第2 項之折算規定，易服社會勞動，併此敘明。
五、應適用之法律：
(一)、刑事訴訟法第273 條之1 第1 項、第299 條第1 項前段、第
    310 條之2 、第454 條。
(二)、刑法第169條第1項、第47條第1項、第172條。
本案經檢察官曹合一到庭執行職務。
中    華    民    國  100     年    6     月    10    日
                  刑事第三庭    法  官  李秋瑩
以上正本證明與原本無異。
如不服本判決應於收受判決後10日內向本院提出上訴書狀，並應
敘述具體理由；其未敘述上訴理由者，應於上訴期間屆滿後20日
內向本院補提理由書（均須按他造當事人之人數附繕本）「切勿
逕送上級法院」。告訴人或被害人如對於本判決不服者，應具備
理由請求檢察官上訴，其上訴期間之計算係以檢察官收受判決正
本之日期為準。
中    華    民    國  100     年    6     月    10    日
                                書記官  劉英芬
附錄本案論罪科刑法條全文：
中華民國刑法第169條
（誣告罪）
意圖他人受刑事或懲戒處分，向該管公務員誣告者，處7 年以下
有期徒刑。
意圖他人受刑事或懲戒處分，而偽造、變造證據，或使用偽造、
變造之證據者，亦同。